【裁判字號】    98,交聲更一,39
【裁判日期】    990126
【裁判案由】    聲明異議
【裁判全文】
臺灣高雄地方法院交通事件裁定      98年度交聲更一字第39號
原處分機關  高雄市政府交通局
異  議  人
即受處分人  甲○○
上列異議人即受處分人因違反道路交通管理處罰條例案件，對於
高雄市政府交通局民國98年4 月15日所為之處分（原處分案號：
高市交裁字第裁00-000000000號），聲明異議，本院前以98年度
交聲字第1157號裁定駁回異議，異議人不服提起抗告，經臺灣高
等法院高雄分院將原裁定撤銷、發回本院（98年度交抗字第641
號），本院裁定如下：
    主  文
原處分撤銷。
    理  由
一、異議意旨略以：異議人甲○○並非臺北縣政府警察局民國98
    年4 月8 日北縣警交大字第C00000000 號舉發違反道路交通
    管理事件通知單（下稱舉發通知單）之實際違規人，異議人
    當時係在台中家中休息，並未於98年4 月8 日凌晨1 時4 分
    許，駕駛車牌號碼3630-EW 號自用小客車行經臺北縣五股鄉
    ○○路而違規闖紅燈，原舉發通知單上之「甲○○」簽名，
    要非異議人所親簽，而該違規事件之罰鍰繳清，亦非異議人
    所為，應係冒名之人不欲被人發現而繳清，為此依法聲明異
    議，請求撤銷原處分等語。
二、按道路交通管理處罰條例所定罰鍰之處罰，受處罰人接獲舉
    發通知單後，於15日內得不經裁決，逕依第92條第3 項之罰
    鍰基準規定，向指定之處所繳納結案，道路交通管理處罰條
    例第9 條第1 項前段定有明文。又道路交通違規罰鍰自動繳
    納須知第6 點規定「違反道路交通管理事件之行為人依第2
    點至第4 點之方式繳納罰鍰者，如違規行為依道路交通管理
    處罰條例第63條之規定應予記點或依道路交通安全講習辦法
    之規定應接受講習者，由有關機關另行依規定處理」，而違
    反道路交通管理事件統一裁罰基準及處理細則第48條第3 項
    、第47條則規定「前2 項違反行為，依法規應併執行罰鍰及
    其他處分者，處罰機關於收到其繳納之罰鍰後，應逕行裁決
    該其他處分，並於裁決書處罰主文註明罰鍰已收繳，送達受
    處分人」、「汽車所有人、駕駛人違反道路交通管理事件，
    依本條例第63條至第68條規定，對於汽車重領牌照限制，及
    汽車違規紀錄、駕駛人違規記點或有重考駕駛執照限制者，
    處罰機關應併引用該法條規定裁決之」，從而，汽車駕駛人
    違反道路交通管理處罰條例規定，於接獲舉發通知單後，固
    得不經裁決而向指定之處所，逕依裁罰基準自動繳納罰鍰結
    案，惟若依同條例第63條至第68條規定並應予違規記點或為
    吊扣駕照等其他處分者，處罰機關仍應於收到繳納之罰鍰後
    ，逕行裁決其他處分，並送達於受處分人，方屬適法。
三、經查，本件原處分機關係以異議人先後於：（一）98年1 月
    13日中午12時56分許，駕駛車牌號碼0338-HS 號自用小客車
    ，行經彰化縣142 號縣道3.7 公里處，有超速駕駛之交通違
    規行為；（二）98年1 月14日凌晨2 時52分許，駕駛車牌號
    碼6112-FY 號自用小客車，行經台中市○○路與文心路口，
    有不依號誌指示左轉之交通違規行為；（三）98年4 月3 日
    下午2 時55分許，駕駛車牌號碼1376-WA 號自用小客車，行
    經省道台8 線23公里處，有不依標誌、標線、號誌指示行駛
    之交通違規行為；（四）98年4 月8 日凌晨1 時4 分許，駕
    駛車牌號碼3630-EW 號自用小客車，行經臺北縣五股鄉○○
    路口，有闖越紅燈之交通違規行為，因而認異議人在6 個月
    內，違規記點共達6 點以上，遂依道路交通管理處罰條例第
    63條第3 項、第24條第1 項第5 款規定，裁處吊扣異議人駕
    駛執照1 個月，並施以道路交通安全講習在案等事實，有本
    件違反道路交通管理事件裁決書及上開4 起交通違規案件之
    舉發通知單在卷可稽（見本院1 卷第5 至7 頁、第10、67頁
    ），堪以認定。又上開4 起交通違規案件，經警方人員開立
    舉發通知單舉發後，收受舉發通知單之人，均未經裁決，係
    逕向指定處所繳納罰鍰結案乙情，有違規查詢報表在卷可稽
    （見本院1 卷第4 頁），亦堪認定。再者，上開4 起交通違
    規案件中，經異議人所異議之前揭臺北縣政府警察局98年4
    月8 日北縣警交大字第C00000000 號舉發通知單所舉發之交
    通違規案件，並未經原處分機關裁決之事實，有本院公務電
    話紀錄在卷可按（見本院1 卷第68頁），而異議人所異議之
    上開交通違規案件，係違反道路交通管理處罰條例第53條第
    1 項規定，依同條例第63條第1 項第3 款規定，除依原條款
    處罰鍰外，並應記違規點數3 點，揆諸前揭說明，該交通違
    規案件雖未經裁決而自動繳納罰鍰結案，惟就其違規記點部
    分，處罰機關仍應逕為裁決，並引用第63條第1 項第3 款規
    定記載於裁決書而送達於受處分人，其違規記點處分始符法
    定程序。原處分機關就異議人所異議之上開交通違規案件，
    並未先作成違規記點之處分，而係逕為本件吊扣駕駛執照及
    施以道路交通安全講習之處分，其處分之作成，乃屬違背法
    定程序。
四、綜上，原處分機關於未就異議人所異議之上開交通違規行為
    作成違規記點處分之情形下，即逕認異議人在6 個月內違規
    記點已達6 點以上，遽依道路交通管理處罰條例第63條第3
    項、第24條第1 項第5 款對異議人裁處吊扣駕駛執照1 個月
    ，並應接受道路交通安全講習之處分，於法尚有違誤。異議
    意旨雖未以此作為異議事由，然原處分既有上開違誤之處，
    自應由本院予以撤銷，並由原處分機關另為適法之處分，以
    符法制。又依本案卷內所存證據資料顯示，異議人所未聲明
    異議之另3 起交通違規行為，亦未經原處分機關作成違規記
    點之處分，依據前開說明，此部分亦有未合，宜由原處分機
    關一併為適法之處分，併予敘明。
五、據上論結，應依道路交通案件處理辦法第20條，裁定如主文
    。
中    華    民    國    99    年    1     月    26    日
                  交通法庭  法  官  陳君杰
以上正本證明與原本無異。
如不服本裁定，應於收受送達後5 日內向本院提出抗告狀。
中    華    民    國    99    年    1     月    26    日
                            書記官  紀龍年


司法院資訊處製作；財團法人民間司法改革基金會備份。
